【裁判字號】    94,訴,1501
【裁判日期】    950815
【裁判案由】    確定界址
【裁判全文】
臺灣臺南地方法院民事判決              94年度訴字第1501號
原      告  天○○
訴訟代理人  宙○
被      告  庚○○即丙○○之繼.
            壬○○即丙○○之繼.
            乙○○即丙○○之繼.
            黃○○○即丙○○之.
            玄○○○即丙○○之.
            丁○○即癸○○之繼.
            梁永豊即癸○○之繼.
            Ａ○○○即癸○○之.
            亥○○即癸○○之繼.
                        巷2.
            申○即癸○○之繼承.
            戌○○○即癸○○之.
            地○○○即癸○○之.
            卯○○即梁金力之繼.
            辰○○即梁金力之繼.
                        7號
被      告  巳○○即梁金力之繼.
訴訟代理人  酉○○
被      告  未○○即梁金力之繼.
            午○○即梁金力之繼.
            甲○○即梁金力之繼.
            宇○○即梁金力之繼.
            己○○即梁金力之繼.
            辛○○
            梁水利
            寅○○
            丑○○
            子○○
上列當事人間請求確定界址事件，經本院於民國95年8月1日言詞
辯論終結，判決如下：
    主  文
確認原告所有坐落台南縣仁德鄉○○段三八二地號土地與被告所
有坐落台南縣仁德鄉○○段三七二之二地號土地間之界址，為如
附圖所示E－C點之連接線。
訴訟費用由原告負擔三分之一，餘由被告按附表所示應有部分比
例負擔。
    事 實 及 理 由
一、程序方面：
   1、按訴狀送達後，原告不得將原訴變更或追加他訴。但請求
      之基礎事實同一；擴張或減縮應受判決事項之聲明；或不
      甚礙被告之防禦及訴訟之終結者，不在此限，民事訴訟法
      第255條第1項第2、3、7款定有明文。查原告起訴時係主
      張其為台南縣仁德鄉○○段382地號土地所有人，爰以同
      段372-2地號土地所有權人癸○○、丙○○、辛○○、庚○○、壬○○、梁水利、寅○○、丑○○、子○○為被告
      ，起訴請求確定上開二筆土地之界址應為如附圖所示E2至
      C點之連接線等語，嗣本案繫屬後，原告查悉上開372-2地
      號土地所有權人梁金力、癸○○、丙○○已於起訴前死亡
      ，原告復追加上開三人之繼承人即丁○○、戊○○、Ａ○○○、亥○○、申○、戌○○○、地○○○、庚○○、壬○○、乙○○、黃○○○、玄○○○、卯○○、辰○○、
      巳○○、未○○、午○○、甲○○、宇○○、己○○等人
      為被告；又因內政部土地測量局就上開二筆土地鑑界結果
      ，於95年5月22日以測籍字第0950004411號函覆其鑑定意
      見認定界址應為如附圖所示E─C點之連接線，原告遂於95
      年6月27日以書狀變更其聲明如主文所示等語，則原告上
      開訴之追加及變更，其請求之基礎事實同一，且係擴張或
      減縮應受判決事項之聲明，亦無礙被告之防禦及訴訟之終
      結，揆諸前揭規定說明，自不在禁止之列，合先敘明。
   2、又被告丁○○、戊○○、Ａ○○○、亥○○、申○、戌○○○、地○○○、庚○○、壬○○、乙○○、黃○○○、
      玄○○○、辰○○、未○○、午○○、甲○○、宇○○、
      己○○、辛○○、梁水利、寅○○、丑○○、子○○等23
      人經合法通知，均未於最後言詞辯論期日到場，核無民事
      訴訟法第386條所列各款情形，爰依原告之聲請，由其一
      造辯論而為判決。
二、原告起訴主張：其於91年3月14日取得台南縣仁德鄉○○段
    382 地號土地所有權，並於92年11月由台南縣歸仁地政事務
    所就系爭382號土地鑑界訂立界樁，之後進行整地。嗣被告
    卯○○亦向歸仁地政事務所聲請就同段372之2地號土地鑑界
    ，其結果與原告鑑界結果相同，惟上開界樁數次遭不明人士
    拔除，原告之丈夫即訴外人宙○更因界址問題，遭被告卯○○提出毀損、竊占、竊盜等告訴，雖該案業經不起訴處分，
    然系爭二筆土地現場既無界樁，當事人間復對界址有爭執，
    援依法請求確認台南縣仁德鄉○○段382地號土地與同段372
    -2地號土地之界址（以下簡稱系爭382、372-2土地界址）。
    並聲明求為判決：確認系爭二筆土地之界址，為如附圖所示
    E －Ｃ點之連接線。
三、被告抗辯：
   1、被告卯○○則以界址編號A1、C點是原告自己設的，所以土
      地測量局測量結果不正確，應以如附圖所示之A1到B1的連
      線來認定正確的界址，故界址應係E1－B點之連接線等語
      ；被告巳○○則以之前土地買賣是以舊界址由被告之父梁
      金力種植的一棵樹木為根據，現在測量的結果是新界址，
      與當時雙方土地買賣時之認知不同等語，資為抗辯，並聲
      明求為：原告之訴駁回等語。
   3、被告丁○○、戊○○、Ａ○○○、亥○○、申○、戌○○○、地○○○、庚○○、壬○○、乙○○、黃○○○、玄
      ○○○、卯○○、辰○○、巳○○、未○○、午○○、甲○○、宇○○、己○○、辛○○、梁水利、寅○○、丑○○、子○○等23人經合法通知，均未於言詞辯論期日到場
      ，亦未提出書狀作何聲明或陳述。
四、查原告主張坐落台南縣仁德鄉○○段382地號、地目旱、面
    積3,204平方公尺之土地為原告單獨所有，而與該土地東南
    側相鄰之同段372-2地號、地目雜、面積213平方公尺之土地
    則登記為訴外人梁金力、癸○○、丙○○、被告辛○○、庚○○、壬○○、梁水利、寅○○、丑○○、子○○等10人所
    共有，應有部分分別為7分之1、7分之1、7分之1、21分之1
    、14分之1、14分之1、7分之1、14分之1、14分之1、21分之
    2，惟訴外人梁金力、寅○○、丙○○等3人已於起訴前死亡
    ，其繼承人分別為被告卯○○、辰○○、巳○○、未○○、
    午○○、甲○○、宇○○、己○○（以上為訴外人梁金力部
    分）、丁○○、戊○○、Ａ○○○、亥○○、申○、戌○○○、地○○○（以上為訴外人癸○○部分）、庚○○、壬○○、乙○○、黃○○○、玄○○○（以上為訴外人丙○○部
    分）等人之事實，業據其提出系爭土地登記謄本二份、被繼
    承人除戶謄本三份、繼承系統表及各繼承人之原始及現戶謄
    本各一份在卷可證，並均為到場被告所是認，則此等事實自
    堪信為真實。茲兩造有爭執者厥為：系爭382、372-2地號土
    地界址究為如附圖所示之E─C點連接線，抑或為如附圖所示
    之E1─B點連接線？
五、按相鄰兩土地，其具體界址何在，如有圖地相符之地籍圖可
    稽，固以地籍圖為準，惟地籍圖如不精確，固非不可本於鄰
    接各土地之買賣契約或地圖；經界標識之狀況（經界路、經
    界木、木樁、基石、埋炭等）；經界附近占有之沿革（房屋
    、廚房、廁所、自來水管、水溝之位置及系爭土地之利用狀
    況）；登記簿面積與各土地實測面積之差異等各項資料，作
    為判斷經界之資料，予以合理認定（參見曾華松大法官著「
    經驗法則在經界訴訟上之適用」）。查原告自91年3月14日
    取得台南縣仁德鄉○○段382地號土地所有權後，因與鄰地
    同段372-1地號土地間界址不明，故時有糾紛，雖經台南縣
    歸仁地政事務所就系爭土地界址鑑界，訂立界樁，惟界樁數
    次遭不明人士拔除，致雙方就界址仍有爭執。而本件原告主
    張系爭土地之界址，應為如附圖所示E－Ｃ點之連接線等情
    ，則為系爭372-2地號土地所有人之被告所否認，其中被告
    卯○○、梁萬全等人並抗辯界址應係以A1－A－E1－B1－B連
    接虛線為界址，其中點號E1、B1為A－B連接虛線與相關地籍
    圖經界線之交點。然本院於95年4月14日會同兩造及內政部
    土地測量局人員至現場履勘時，系爭382地號土地為空地，
    系爭372-2地號土地則有磚造樓房一棟，惟系爭二筆土地並
    無確切之界址點，被告則於其所有之372-2地號土地交界處
    噴紅漆（即如附圖所示之B點）以示區別，嗣經原告所囑託
    之內政部土地測量局測量界址後，該局於95年5月22日以測
    籍字第0950004411號函覆之鑑定書說明：本案係使用精密電
    子測距經緯儀，在系爭土地附近周圍施測圖根點，並經檢核
    閉合後，作為該測區之控制點，然後以各圖根點為基點，用
    上列儀器分別施測系爭土地及附近界址點，並計算界址點之
    座標值輸入電腦，用自動繪圖儀展繪於鑑測原圖上 (同地籍
    圖比例尺：1/1200)，然後依據台南縣歸仁地政事務所保管
    之地籍圖、圖解地籍圖數值化成果及歷年土地複丈圖等資料
    ，展繪本案有關土地地籍圖經界線，與前項成果核對檢核後
    測定於鑑測原圖上，而作成鑑定圖，經鑑定結果，應以E －
    C(噴漆)連接實線，始係系爭382地號土地與同段372-2地號
    土地間之地籍圖經界線，E－C二點為系爭二筆土地之界址等
    語，有該局鑑定書一份在卷可稽。由是觀之，內政部土地測
    量局以現今所用測量即計算面積之儀器遠較區域地政事務所
    使用之儀器更為精密優良，因此內政部土地測量局測量結果
    ，應較原台南縣歸仁地政事務所測算結果精確。其次，如以
    被告所主張之E1-B點之連接線作為兩造系爭土地之界址，系
    爭382地號土地面積僅為3159平方公尺（較登記面積減少45
    平方公尺）、系爭372-2地號土地面積卻擴大為229平方公尺
    （較登記面積增加16平方公尺），反而擴大兩造所有土地原
    登記面積之差異。再者，被告就其所主張界址應為如附圖所
    示B點部分，迄於本院言詞辯論終結之際，均未能舉證說明
    當時系爭二筆土地之所有權人間有約定以該界址點作為彼等
    土地界址之事實，則被告所抗辯系爭二筆土地界線應為如附
    圖所示之E1-B點之連接線一節，顯無足取。從而，原告主張
    之系爭土地界址與內政部土地測量局測量結果相符，應屬可
    採，援以附圖所示E－C點之連接線為原告所有坐落台南縣仁
    德鄉○○段382地號土地與被告所有坐落台南縣仁德鄉○○
    段372之2地號土地間之界址。
六、考量本件確認界址訴訟案件，由敗訴之被告負擔全部訴訟費
    用，顯失公平（蓋內政部土地測量局測量結果，均非兩造之
    預期），爰依民事訴訟法第80條之1之規定，命原告負擔3分
    之1,餘由被告按附表所示應有部分比例負擔本件訴訟費用。
七、據上論結，原告之訴為有理由，依民事訴訟法第385條第1項
    前段、第80條之1，判決如主文。
中    華    民    國    95    年    8     月    15    日
                  民事第五庭    法  官  林彥君
以上正本係照原本作成
如對本判決上訴，須於判決送達後20日內向本院提出上訴狀
中    華    民    國    95    年    8     月    15    日
                                書記官  張豐榮
附表：被告於坐落台南縣仁德鄉○○段372-2地號土地之應有部
      分比例
┌──┬────┬────────┐
│編號│姓    名│應有部分比例    │
├──┼────┼────────┤
│1   │丁○○  │49分之1         │
├──┼────┼────────┤
│2   │戊○○  │49分之1         │
├──┼────┼────────┤
│3   │Ａ○○○│49分之1         │
├──┼────┼────────┤
│4   │亥○○  │49分之1         │
├──┼────┼────────┤
│5   │申○    │49分之1         │
├──┼────┼────────┤
│6   │戌○○○│49分之1         │
├──┼────┼────────┤
│7   │地○○○│49分之1         │
├──┼────┼────────┤
│8   │庚○○  │10分之1         │
├──┼────┼────────┤
│9   │壬○○  │10分之1         │
├──┼────┼────────┤
│10  │乙○○  │35分之1         │
├──┼────┼────────┤
│11  │黃○○○│35分之1         │
├──┼────┼────────┤
│12  │玄○○○│35分之1         │
├──┼────┼────────┤
│13  │卯○○  │56分之1         │
├──┼────┼────────┤
│14  │辰○○  │56分之1         │
├──┼────┼────────┤
│15  │巳○○  │56分之1         │
├──┼────┼────────┤
│16  │未○○  │56分之1         │
├──┼────┼────────┤
│17  │午○○  │56分之1         │
├──┼────┼────────┤
│18  │甲○○  │56分之1         │
├──┼────┼────────┤
│19  │宇○○  │56分之1         │
├──┼────┼────────┤
│20  │己○○  │56分之1         │
├──┼────┼────────┤
│21  │辛○○  │21分之1         │
├──┼────┼────────┤
│22  │梁水利  │7分之1          │
├──┼────┼────────┤
│23  │寅○○  │14分之1         │
├──┼────┼────────┤
│24  │丑○○  │14分之1         │
├──┼────┼────────┤
│25  │子○○  │21分之2         │
└──┴────┴────────┘


司法院資訊處製作；財團法人民間司法改革基金會備份。
